臺灣高等法院刑事判決　　　　　　　　　　　　　　九十一年度上易字第九八三號
　　上　訴　人　臺灣宜蘭地方法院檢察署檢察官
　　被　　　告　丁○○
　　　　　　　　丙○○
　　　　　　　　乙○○
右上訴人因被告竊盜案件，不服臺灣宜蘭地方法院九十年度易字第六五○號，中華民
國九十一年三月二十日第一審判決（起訴案號：臺灣宜蘭地方法院檢察署九十年度偵
字第一七七一號）提起上訴，本院判決如左：
    主  文
原判決撤銷。
丁○○共同攜帶兇器結夥三人以上竊盜，累犯，處有期徒刑拾月。
丙○○、乙○○共同結夥三人以上竊盜，各處有期徒刑陸月，如易科罰金，均以佰
元折算壹日。
    事  實
一、丁○○曾於民國八十五年，因違反麻醉藥品管理條例案件，經臺灣宜蘭地方法院
    以八十五年易字第五○四號判決判處有期徒刑三月確定，於八十五年八月二日入
    監執行，而於八十五年十月三十日縮刑期滿執行完畢。復於同年十二月間，因違
    反麻醉藥品管理條例案件，經臺灣宜蘭地方法院八十五年度易字第九八四號判決
    判處有期徒刑四月確定，並於八十六年六月三十日易科罰金執行完畢。乃其竟不
    知悔改，於九十年五月二十一日下午七時許，與陳彥誠（由檢察官另行簽併案原
    審審理）邀集乙○○、丙○○，四人乃共同基於為自己不法所有意圖之犯意聯絡
    ，由乙○○駕駛其父親所有車牌號碼ＩＰ—０八七八號之貨車，共同前往位於冬
    山鄉○○路三一九號億固股份有限公司（下稱億固公司）所經營之「梅花湖度假
    世界」，由丙○○及乙○○在外把風，陳彥誠持其所有、客觀上具危險性之扳手
    ，鬆開客房門鎖後，丁○○與陳彥誠即共同進入「梅花湖度假世界」各客房內，
    竊取億固公司所有之電視十一台與冰箱四台，得手後，即分二車次搬上乙○○所
    駕上開車輛逸去。其中丙○○、陳彥誠各取得電視一台，另有電視四台、冰箱一
    台則寄放在乙○○家中，其餘五台電視及冰箱三台則由丁○○取去，丁○○並將
    其中三台電視以每台二千元之價格、二台冰箱以每台一千元之價格分別賣予中古
    行。嗣於九十年五月二十三日下午十時許，經警於冬山鄉○○路三六二巷五號二
    樓查獲丁○○所竊得之電視二台後，始查知上情。
二、案經宜蘭縣警察局羅東分局報請臺灣宜蘭地方法院檢察署檢察官偵查起訴。
    理  由
壹、程序部分：
    被告丁○○經合法傳喚，無正當之理由不到庭，爰不待其陳述，逕行判決，核先
    敘明。
貳、實體部分：
一、認定犯罪事實所憑的證據及理由：
    (一)被告丁○○就如事實欄所述其與被告丙○○、乙○○及證人陳彥誠等人共同前
      往億固公司之「梅花湖度假世界」竊得電視、冰箱等物，除朋分部分贓物外，
      並變賣部分贓物等情，均於警訊、偵查敘述在卷。
    (二)證人即共犯陳彥誠除於警訊中承認參與竊盜，並分得電視機一台（見偵查卷第
      七、八頁）外，於原審亦到庭述稱當天確有帶扳手前去打開門（見原審卷第六
      十一頁），被告丁○○亦稱共犯陳彥誠確有攜帶類似扳手之工具打開門鎖（見
      原審卷第六十一頁），並有被告丁○○所繪之該扳手形狀附卷可佐（見原審卷
      第六十五頁）。
    (三)被告丙○○、乙○○於警訊、偵、審中，均承認有前往該處等候被告丁○○、
      共犯陳彥誠搬運電視、冰箱出來，並分別在其等家中查獲部分贓物。
    (四)被告丁○○陳稱有告知被告丙○○、乙○○該處是法拍的東西放在那裡，該處
      已撤走，無人看管，並未向他們說是合法等語（見偵查卷第三十五頁背面）。
      是被告丙○○、乙○○顯非不知情係與丁○○、陳彥誠前往偷竊。
    (五)此外並據被害人固億公司之職員即證人甲○○指述甚詳，復有贓物認領保管單
      二紙附卷可稽。
二、對被告辯解的判斷：
    (一)被告丙○○、乙○○辯稱僅係受被告丁○○之邀，前往幫忙搬東西，並不知有
      竊盜情事。
    (二)經查：
      1.被告丙○○、乙○○二人既係受被告丁○○之邀，前往「梅花湖度假世界」
        搬東西，其等到達該處時即應知該處為一遊樂場所，並非一般人居住之房舍
        ，故其等至少於到達該處時，即應知欲搬運之物乃屬他人之物。
      2.況被告丁○○亦曾告知被告丙○○、乙○○，所搬者為法拍之物，且該處無
        人看管，已如前述，而縱為法拍之物，即為他人之物，本不得任意拿取，被
        告丙○○、乙○○自不能諉為不知。
      3.雖被告丁○○於原審審理時翻稱僅對被告丙○○、乙○○說東西是仲介公司
        的，他們並不知道要去偷東西云云，與其於警訊、偵查中所言不符，應認係
        護被告丙○○、乙○○之詞，不足採信。
      4.是被告丙○○、乙○○二人辯稱不知情云云，即非可採。
三、論罪的理由：
    (一)按被告丁○○與共犯陳彥誠於行竊時所攜帶之扳手一支，經被告丁○○當庭繪
      圖陳述，該扳手約有三十公分長，其客觀上已足對人之生命、身體、安全構成
      威脅，為具有危險性之兇器。又共犯陳彥誠使用扳手將梅花湖度假世界之門鎖
      轉鬆後，開門進入，該門鎖尚未達毀壞之程度，業據證人甲○○於偵查中敘述
      在卷（見偵查卷第五十九頁）。又被告丁○○既係經由共犯陳彥誠開啟門鎖入
      內偷竊，即無「踰越」門扇之行為（參最高法院二十二年度上字第四五四號判
      例）。
    (二)又共同正犯之意思聯絡，不限於事前有所協議，其於行為當時，基於相互之認
      識，以共同犯罪之意思參與者，亦無礙於共同正犯之成立，最高法院七十三年
      度台上字第一八八六號著有判例，反面言之，則行為人未認識之範圍內，即不
      得論以共同正犯。本件被告丙○○、乙○○既係前往把風，被告丁○○與證人
      陳彥誠則入內下手實施，是陳彥誠持扳手鬆開門鎖入內即僅有被告丁○○得知
      ，被告丙○○、乙○○二人就此部分難謂亦有認識。
    (二)故被告丁○○所為，係犯刑法第三百二十一條第一項第三款、第四款之攜帶兇
      器結夥三人以上竊盜。檢察官起訴雖未論及被告丁○○攜帶兇器竊盜犯行，惟
      此與已起訴部分有實質上一罪關係，為起訴效力所及，本院自得審酌。
    (三)被告丙○○、乙○○二人所為，均係犯刑法第三百二十一條第一項第四款之結
      夥三人以上竊盜。
    (四)檢察官雖以被告丁○○等三人共犯刑法第三百二十一條第一項第二款之毀越門
      扇竊盜罪，惟固億公司之門扇並未經毀壞，且被告丁○○與證人陳彥誠二人以
      鬆開門鎖方式入內行竊，並無「踰越」門扇之行為，自與毀越門扇之構成要件
      不相符合，檢察官認被告三人之竊盜犯行亦有此一加重條件，即有未合，應予
      說明。
    (五)被告三人之上開竊盜犯行，就攜帶兇器之加重條件部分，被告丁○○與共犯陳
      彥誠間有犯意聯絡、行為分擔；就結夥三人以上之加重條件部分，被告丁○○
      丙○○、乙○○及共犯陳彥誠間有犯意聯絡、行為分擔，應就上開被告三人認
      識之範圍論以共同正犯。
    (六)被告丁○○有如事實欄所載前科及徒刑之執行，有臺灣高等法院檢察署刑案紀
      錄簡覆表一份可按，其受有期徒刑之執行完畢，五年以內再犯有期徒刑以上之
      罪，為累犯，應依法加重其刑。
四、撤銷改判的理由：
    (一)撤銷原判決的理由：
      1.原審採信被告丙○○、乙○○之辯解，遽為二人無罪之判決，即難謂為適法
        。
      2.原審採信被告丁○○於原審中之陳述，認竊得之贓物由被告丙○○取得電視
        一台、陳彥誠取得電視二台、另外二台由丁○○以每台一千三百元之價格售
        予中古行，非但未敘及竊得冰箱之分配情形，且與被告丁○○於警訊偵查中
        所言之分配方式、陳彥誠於警訊、審理中所承取得電視機之數目、被告乙○○於警訊中所承放置之電視、冰箱數目均不相符，其此部分事實認定尚有未
        洽。
      3.又被告丁○○等人本件犯罪並無踰越門扇之行為，原審認被告丁○○之竊盜
        行為並符合踰越門扇之加重條件，亦有未洽。
      4.被告丙○○、乙○○既經認定與被告丁○○、證人陳彥誠就本件犯罪為共同
        正犯，則其等四人之竊盜行為即符合刑法第三百二十一條第一項第四款結夥
        三人以上犯之者之加重條件，原審未認定被告丁○○亦符合此一加重條件，
        即非妥適。
      5.以上各節或為檢察官上訴所指摘，或為本院依職權所發現，從而檢察官上訴
        指摘原判決不當，即有理由。本件原判決既有可議，要屬無可維持，應由本
        院撤銷改判。
    (二)自為判決的科刑理由：
      1.審酌被告丁○○、丙○○、乙○○不思以己力工作，而竟竊取他人之物品，
        侵害他人財產法益，被告丁○○又攜帶兇器行竊，嚴重威脅居住者之安全，
        其犯行非輕，被告丙○○、乙○○所分擔者係把風、接應而非竊盜之主要行
        為，被告丁○○於犯罪後坦承犯行，另二被告雖未坦承犯行，惟三人態度均
        屬良好等及其他一切情狀，量處如主文第二、三項所示之刑，並就被告丙○○、乙○○所宣告之刑，均諭知如易科罰金以三百元折算一日之標準，以茲
        懲儆。
      2.至被告丁○○與共犯陳彥誠行竊時所攜帶之扳手，業為陳彥誠所丟棄，此為
        陳彥誠於原審所自承（見原審卷第四十一頁），為避免日後執行之困難，爰
        不另行諭知沒收。
參、適用的法律：
    (一)刑事訴訟法第三百六十九條第一項前段、第三百六十四條、第二百九十九條第
      一項前段。
    (二)刑法第二十八條、第三百二十一條第一項第三款、第四款、第四十七條、第四
      十一條第一項前段。
    (三)罰金罰鍰提高標準條例第二條。
本案經檢察官何明楨到庭執行職務。
中      華      民      國    九十一    年      五      月     二十     日
                              臺灣高等法院刑事第二十庭
                                  審判長法  官  葉  麗  霞
                                        法  官  李  錦  樑
                                        法  官  范  清  銘
右正本證明與原本無異。
不得上訴。
                                        書記官  黃  麗  玲
中      華      民      國    九十一    年      五      月     二十     日
附錄：本案論罪科刑法條全文
中華民國刑法第三百二十一條
犯竊盜罪而有左列情形之一者，處六月以上、五年以下有期徒刑：
一  於夜間侵入住宅或有人居住之建築物、船艦或隱匿其內而犯之者。
二  毀越門扇、牆垣或其他安全設備而犯之者。
三  攜帶兇器而犯之者。
四  結夥三人以上而犯之者。
五  乘火災、水災或其他災害之際而犯之者。
六  在車站或埠頭而犯之者。
前項之未遂犯罰之。
